【裁判字號】    98,交聲,2437
【裁判日期】    981127
【裁判案由】    聲明異議
【裁判全文】
臺灣臺中地方法院交通事件裁定        98年度交聲字第2437號
原處分機關  交通部公路總局臺中區監理所
異  議  人
即受處分人  甲○○
上列異議人因違反道路交通管理處罰條例案件，對於交通部公路
總局臺中區監理所臺中區監理站民國98年7月8日所為之處分（中
監違字第裁60-GE0000000號），聲明異議，本院裁定如下：
    主  文
原處分關於三年內禁考駕駛執照部分撤銷。
其餘異議駁回。
    理  由
一、原處分意旨略以：異議人即受處分人甲○○（下稱受處分人
    ）駕駛車牌號碼３３７２－ＲＧ號自用小客車，於民國九十
    八年七月八日凌晨一時十七分許，在臺中市○○○路四一八
    號前，因「酒後駕車，駕駛人拒測」違規，經臺中市警察局
    保安警察隊警員以中市警交字第ＧＥ0000000號違反
    道路交通管理事件通知單舉發。受處分人於期限內到案，原
    處分機關遂於九十八年七月八日以中監違字第裁６０－ＧＥ
    0000000號裁決書處罰鍰新臺幣（下同）六萬元並吊
    銷駕駛執照，三年內禁考，逾期則依裁決書處罰主文規定裁
    處，依法並無不合等語。
二、聲明異議意旨略以：警員僅告知拒測只需繳交六萬元，未告
    知要吊銷駕照，受處分人以開車為業，若無駕照將會失業，
    ，為此，聲請撤銷原處分關於吊銷駕駛執照部分之處分云云
    。
三、按汽車駕駛人拒絕接受酒精濃度測試之檢定者，處新臺幣六
    萬元罰鍰，並當場移置保管該汽車及吊銷該駕駛執照；又汽
    車駕駛人，曾依道路交通管理處罰條例第三十五條第四項前
    段之規定吊銷駕駛執照者，三年內不得考領駕駛執照，道路
    交通管理處罰條例第三十五條第四項前段、第六十七條第二
    項分別訂有明文。
四、經查：
（一）本件受處分人於九十八年七月八日凌晨一時十七分許，駕
      駛車牌號碼三三七二－ＲＧ號自用小客車，行經臺中市○
      ○○路四一八號前處，經臺中市警察局保安警察隊警員攔
      查，嗣因受處分人「酒後駕車，駕駛人拒測」之違規，經
      警依法逕行舉發等情，有原舉發機關九十八年七月八日中
      市警交字第ＧＥ0000000號舉發違反道路交通管理
      事件通知單附卷可稽，且為受處分人所不爭執，是受處分
      人前揭違規之事實，堪先認定。
（二）受處分人以吊銷駕照將失業為由，請求本院撤銷吊銷駕駛
      執照之處分，於法無據。受處分人復稱：當時警員並未告
      知要吊銷駕照云云，但經臺中市警察局向執勤員警查證結
      果：該員警於九十八年七月八日凌晨零時三十分許在臺中
      市○○○街往忠明南路方向，親眼目睹車牌號碼３３７２
      －ＲＧ號自小客車行駛中左右偏移，有駕車不穩之狀態，
      又於忠明南路與五權七街口紅燈時超越停止線，即鳴笛攔
      查，發現該駕駛人身上酒味濃厚，經研判有酒後駕車徵兆
      ，乃請駕駛人施以酒精濃度測試檢定，但駕駛人拒絕接受
      測試檢定，於是告知駕駛人拒絕接受酒精濃度測試檢定之
      相關處罰規定（處罰金鍰新臺幣六萬元、吊銷駕駛執照）
      ，惟該駕駛人仍拒絕接受測試檢定，爰依道路交通管理處
      罰條例第三十五條第四項規定掣單舉發等情，有該局九十
      八年七月十六日中市警秘字第０９８００５２０６３號函
      附卷可稽。受處分人空言指稱：警員未告知若拒絕接受酒
      精濃度檢定，會遭吊銷駕駛執照云云，委不可採。況且，
      道路交通管理處罰條例第三十五條第四項規定：「汽車駕
      駛人拒絕接受第一項測試之檢定者，處新臺幣六萬元罰鍰
      ，並當場移置保管該汽車及吊銷該駕駛執照；如肇事致人
      重傷或死亡者，吊銷該駕駛執照，並不得再考領。」在該
      法令實施之前，政府已在各種媒體廣為宣導拒絕接受酒測
      處罰之嚴重性，此乃公眾周知之事實，受處分人殊難諉稱
      不知，更不得因不知法令而免除其責任，是受處分人亦無
      法據此阻卻其責任。據上，受處分人確有於上揭時、地，
      酒後駕車而拒絕接受酒精濃度測試檢定之事實，灼然甚明
      ，原處分機關依道路交通管理處罰條例第三十五條第四項
      、違反道路交通管理事件統一裁罰基準及處理細則第四十
      三、四十四、第六十七條規定，裁處受處分人罰鍰六萬元
      並吊銷駕駛執照，於法有據，並無違誤。受處分人於此範
      圍內聲明異議，為無理由，應予駁回。
（三）另按「汽車駕駛人，曾依道路交通管理處罰條例第二十九
      條第四項、第三十條第三項、第三十五條第三項前段、第
      四項前段、第三十七條第三項、第四十三條、第六十一條
      第一項第三款、第四款後段規定吊銷駕駛執照者，三年內
      不得考領駕駛執照」道路交通管理處罰條例第六十七條第
      二項前段固有明文。惟查，本件受處分人前僅於九十六年
      八月三十日因酒後駕車而遭吊扣駕駛執照一年，別無其他
      吊銷駕駛執照之違規紀錄一節，有交通部公路總局臺中區
      監理所九十八年八月六日中監自字第０９８００３００４
      １號函附卷可稽，顯然與道路交通管理處罰條例第六十七
      條第二項前段三年內不得考領駕駛執照之要件不合，原處
      分機關不查，另依道路交通管理處罰條例第六十七條規定
      裁處受處分人三年內禁考駕駛執照，洵屬無據。受處分人
      就此部分聲明異議，即有理由，應由本院就此部分裁罰予
      以撤銷。
（四）又原處分中對受處分人所裁處之罰鍰部分，業據受處分人
      繳納完畢，且未據其聲明異議，此部分裁罰即非本院所應
      審究，併予敘明。
五、據上論斷，應依道路交通管理處罰條例第八十七條第二項、
    道路交通案件處理辦法第十九條、第二十條，裁定如主文。
中    華    民    國    98    年    11    月    27    日
                  交通法庭  法  官  莊嘉蕙
以上正本證明與原本無異。
如不服本裁定應於送達後五日內向本院提出抗告狀。
                            書記官  陳怡臻
中    華    民    國    98    年    11    月    27    日


司法院資訊處製作；財團法人民間司法改革基金會備份。
